【裁判字號】    96,易,1445
【裁判日期】    970422
【裁判案由】    妨害公務
【裁判全文】
臺灣彰化地方法院刑事判決              96年度易字第1445號
公  訴  人  臺灣彰化地方法院檢察署檢察官
被      告  乙○○
                    （另案於臺灣彰化監獄執行中）
上列被告因妨害公務案件，經檢察官提起公訴（96年度偵字第61
89號），被告於本院準備程序中自白犯罪，有刑事訴訟法第273
條之1 第1 項之情形，本院合議裁定由受命法官獨任進行簡式審
判程序，茲審理判決如下：
    主  文
乙○○共同損壞公務員職務上掌管之物品，累犯，處有期徒刑捌
月。
    事  實
一、乙○○前於民國（下同）93年間，因違反毒品危害防制條例
    案件，經本院於94年2 月14日以93年度訴字第1725號判決，
    判處施用第一級毒品部分有期徒刑11月，施用第二級毒品部
    分有期徒刑5 月，應執行有期徒刑1 年2 月確定，甫於95年
    6 月18日縮刑期滿而執行完畢。詎仍不知悔改，於96年6 月
    30日晚間10時許，由甲○○（通緝中）駕駛車牌號碼3J—94
    83號自小客車，在彰化縣大城鄉○○路與魚寮路口時，因形
    跡可疑，且乙○○係管制之毒品人口，為員警所認識，彰化
    縣警察局芳苑分局員警丁○○、丙○○發現可疑予以攔查，
    甲○○即駕駛上揭車輛搭載乙○○加速逃逸，並往二林方向
    行駛，員警丁○○、丙○○則駕駛車號5423—HQ號警用巡邏
    車在後追逐，並開啟警示燈暨鳴笛示意停車，惟甲○○仍拒
    絕停車盤查，駕駛上開車號3J—9483號自小客車加速往芳苑
    鄉路上村方向逃逸，嗣於彰化縣二林鎮廣興國小旁之產業道
    路上，因該車車速過快無法轉入該產業道路，員警丁○○、
    丙○○見狀即將上開車號5423—HQ號警用巡邏車停於該自小
    客車後方，而詎渠等2 人明知係員警執行公務而為攔檢，竟
    共同竟基於妨害公務員執行職務及損壞公務員掌管物品之故
    意，竟駕駛上開車輛倒車衝撞後方之車號5423—HQ號警用巡
    邏車，而施以強暴行為，致該巡邏車後方兩側車燈脫落、後
    方置物箱凹陷及前方二側車門變形無法開啟關閉而損壞之，
    旋又再次加速往二林鎮○○路廣興國小旁之產業道路方向逃
    逸，於同日晚間10時30分許，在該產業道路係死巷之情形下
    ，渠等二人棄車逃逸，員警丁○○、丙○○下車追捕，於晚
    間10時40分許，在農田內逮捕到甲○○、乙○○，並發現乙○○之口袋中有第一級毒品海洛因6 包（乙○○涉嫌毒品危
    害防制條例部分，由本院以96年度訴字第1029號判決判處有
    期徒刑1 年，並經臺灣高等法院臺中分院以96年度上訴字第
    2388號判決上訴駁回而確定），方知上情。
二、案經彰化縣警察局芳苑分局報請臺灣彰化地方法院檢察署檢
    察官偵查起訴。
    理  由
一、按除被告所犯為死刑、無期徒刑、最輕本刑為3 年以上有期
    徒刑之罪或高等法院管轄第1 審案件者外，於前條第1 項程
    序進行中，被告先就被訴事實為有罪之陳述時，審判長得告
    知被告簡式審判程序之旨，並聽取當事人、代理人、辯護人
    及輔佐人之意見後，裁定進行簡式審判程序；除簡式審判程
    序及簡易程序案件外，第1 審應行合議審判，刑事訴訟法第
    273 條之1 第1 項、第284 條之1 分別定有明文。本件被告
    乙○○所涉係死刑、無期徒刑、最輕本刑為3 年以上有期徒
    刑之罪或高等法院管轄第1 審案件以外之罪，並於本院行準
    備程序時就被訴事實為有罪之陳述，本院合議庭依前揭規定
    ，經評議結果，裁定改由受命法官獨任行簡式審判程序，先
    予敘明。
二、上揭犯罪事實，業據被告乙○○迭於警詢、偵訊、本院準備
    程序及審理時均坦承不諱，核與證人即共犯甲○○於警詢、
    偵訊中之證述相符，並經證人即在場員警丁○○、丙○○於
    本院審理時證述綦詳，且有車號5423—HQ號警用巡邏車損壞
    部位照片共5 張在卷可稽，足見被告乙○○之自白與事實相
    符，本件事證明確，被告乙○○上開犯行堪以認定。
三、按刑法第138 條之毀損公務員職務上掌管之物品罪，祇要對
    於公務員職務上所掌管之物品，有毀棄、損壞、隱匿或致令
    不堪用之任一行為，罪即成立，不以兼具為限。而組成機車
    之任一零件與配備，均具有其特定之功能性，如機車之把手
    及其手煞車線具有操控駕駛方向及煞車之功能；引擎轉速表
    上之玻璃則兼具防塵及保護之作用。如遭破壞，自足減損各
    該零件之功能及作用，降低機車駕駛之安全性，並造成修復
    或更換零件之財物損失，均足成立損壞物品之罪（最高法院
    88年度臺上字第3742號判決要旨參照）。又按刑法第138 條
    條文規定中所謂「損壞」應係指改變物質之形體而減損物之
    一部效用或價值之行為，而同條文中所謂「致令不堪用」則
    係指未變更物之形體，而消滅或減損物之全部或一部之效用
    或價值之行為而言（最高法院47年臺上字第1280號判例要旨
    參照）。查被告乙○○與共犯甲○○駕車衝撞前揭公務員職
    務上掌管之警用巡邏車，造成造成上開車牌號碼5423—HQ號
    警用巡邏車之兩側車燈脫落、後方置物箱凹陷及前方二側車
    門因變形而無法開啟關閉，應屬損壞公務員職務上掌管之物
    品，故係犯刑法第135 條第1 項妨害公務罪及同法第138 條
    之損壞公務員職務上掌管之物品罪。又檢察官雖未於起訴書
    之理由欄中論列被告乙○○涉犯刑法第138 條之損壞公務員
    職務上掌管之物品罪，惟其於起訴書之事實欄內既已敘及被
    告駕車衝撞警用巡邏車致警用巡邏車毀損之事實，足見此部
    分應在檢察官起訴範圍內，且公訴人復於本院審理時補充上
    開法條，本院自應予以審理。被告乙○○與共犯甲○○就上
    開犯行，有犯意之聯絡及行為之分擔，為共同正犯。又被告
    一行為衝撞警用巡邏車而同時觸犯上開妨害公務罪及損壞公
    務員職務上掌管之物品罪，為想像競合犯，應依刑法第55條
    之規定，從一重依損壞公務員職務上掌管之物品罪處斷。末
    查，被告前於93年間，因違反毒品危害防制條例案件，經本
    院於94年2 月14日以93年度訴字第1725號判決，判處施用第
    一級毒品部分有期徒刑11月，施用第二級毒品部分有期徒刑
    5 月，應執行有期徒刑1 年2 月確定，甫於95年6 月18日縮
    刑期滿而執行完畢乙情，有臺灣彰化地方法院檢察署刑案資
    料查註紀錄表及臺灣高等法院被告前案紀錄表在卷可稽，其
    於受有期徒刑執行完畢後，5年以內故意再犯本件有期徒刑
    以上之罪，為累犯，應依刑法第47條第1項規定，加重其刑
    。爰審酌被告素行不佳，有多次毒品前科，且法治觀念薄弱
    ，竟駕車衝撞警用巡邏車輛，漠視公務員依法執行職務及職
    務上保管物品之權責，惡性非輕，並考量其犯罪之動機、目
    的、所造成之損害，惟犯後坦承犯行，態度尚佳等一切情狀
    ，量處如主文所示之刑。
據上論斷，應依刑事訴訟法第273 條之1 第1 項、第299 條第1
項前段，刑法第28條、第135 條第1 項、第138 條、第55條、第
47條第1 項，刑法施行法第1 條之1 第1 項、第2 項，判決如主
文。
本案經檢察官張聖傳到庭執行職務。
中    華    民    國    97    年    4     月    22    日
                      刑事第二庭      法  官  黃齡玉
以上正本證明與原本無異。
如不服本判決，應於判決送達後10日內，向本院提出上訴書狀，
上訴書狀應「敘述具體上訴理由」，並按他造當事人之人數附繕
本。「切勿逕送上級法院」。
告訴人或被害人對於判決如有不服具備理由請求檢察官上訴者，
其上訴期間之計算係以檢察官收受判決正本之日期為準。
中    華    民    國    97    年    4     月    22    日
                                      書記官  施嘉玫
作處分中華民國刑法第135條
（妨害公務執行及職務強制罪）
對於公務員依法執行職務時，施強暴脅迫者，處3年以下有期徒
刑、拘役或3百元以下罰金。
意圖使公務員執行一定之職務或妨害其依法執行一定之職務或使
公務員辭職，而施強暴脅迫者，亦同。
犯前二項之罪，因而致公務員於死者，處無期徒刑或7年以上有
中華民國刑法第47條
（累犯）
受徒刑之執行完畢，或一部之執行而赦免後，五年以內故意再犯
有期徒刑以上之罪者，為累犯，加重本刑至二分之一。
第 98 條第 2 項關於因強制工作而免其刑之執行者，於受強制工


司法院資訊處製作；財團法人民間司法改革基金會備份。
